【裁判字號】    97,易,2728
【裁判日期】    971216
【裁判案由】    詐欺
【裁判全文】
臺灣臺北地方法院刑事判決              97年度易字第2728號
公  訴  人  臺灣臺北地方法院檢察署檢察官
被      告  乙○○
上列被告因詐欺案件，經檢察官提起公訴（97年度偵字第16161
號），本院判決如下：
    主  文
乙○○幫助意圖為自己不法之所有，以詐術使人將本人之物交付
，處有期徒刑貳月，如易科罰金，以新臺幣壹仟元折算壹日。
    犯罪事實
一、乙○○其可預見金融帳戶係個人理財之重要工具，關係個人
    財產、信用之表徵，一般人收購他人名義之金融帳戶使用，
    常與詐欺取財之犯罪密切相關，且取得他人存摺之目的，在
    於收取贓物及掩飾犯行不易遭人追查，又對於提供帳戶之行
    為本身，雖無引發他人萌生犯罪之確信，但仍不顧他人所可
    能遭受之危險，基於縱若有人持以犯詐欺取財罪亦不違反其
    本意之幫助之犯意，於民國97年4月19日下午5時許，在位於
    臺北縣永和市二段之85度C咖啡店，將其所申設之華泰商業
    銀行松山分行帳號（下稱華泰銀行）：000-0000000000000
    號存款帳戶之存摺、提款卡及密碼，交付與真實姓名年籍不
    詳自稱「陳先生」之成年男子，容任他人供作詐欺取財之匯
    款轉帳使用。嗣該不詳之成年男子取得乙○○所交付之前開
    華泰銀行帳戶存摺、提款卡及密碼後，即與其餘姓名年籍不
    詳之成年詐騙集團成員共同基於意圖為自己不法之所有之犯
    意聯絡，於97年4月20日撥打電話予甲○○佯稱：伊是雅虎
    奇摩購物網站人員，因甲○○先前購物之交易金額方式錯誤
    ，須至合作金庫自動櫃員機匯款，始能終止分期付款方式云
    云，致甲○○陷於錯誤，於同日下午4時25分許匯款新臺幣
    （下同）2萬6080元至乙○○前開帳戶內。前開詐騙集團成
    員又於97年4月20日下午3時許，撥打電話予丙○○佯稱：伊
    係雅虎奇摩購物網站之賣家，因丙○○購物付費方式錯誤勾
    選到約定轉帳，須至自動櫃員機操作取消該項功能云云，致
    丙○○陷於錯誤，而分別於同日下午5時03分及6時30分許，
    匯款1萬5016元及1萬8836元至乙○○上開帳戶內。嗣因甲○○及丙○○驚覺有異，報警處理，為警循線查獲。
二、案經臺北市政府警察局松山分局報告臺灣臺北地方法院檢察
    署檢察官偵查起訴。
    理  由
壹、程序方面
    被告對於公訴人所提之證據資料及以下本院作為判斷依據之
    各項證據資料，均同意或不爭執其證據能力，本院審酌該等
    言詞供述及書面作成時之情況認為適當，均無不宜作為證據
    之情事，依刑事訴訟法第159條之5規定，均得作為證據。
貳、實體方面
一、訊據被告乙○○對於上揭犯罪事實坦承不諱，有證人甲○○
    、丙○○於警詢中之證述可佐，復有證人甲○○及丙○○所
    提供之自動櫃員機交易明細表3紙、被告所有華泰銀行之開
    戶資料影本及交易往來明細在卷可稽，足見被告自白與事實
    相符，應可採信。本件事證明確，被告犯行堪以認定，應予
    依法論科。
二、按刑法上之幫助犯，係對於犯罪與正犯有共同之認識，而以
    幫助之意思，對於正犯資以助力，未參與實施犯罪構成要件
    之行為者而言（參照最高法院88年度臺上字第1270號判決意
    旨）。本件被告係基於幫助詐騙集團成員犯詐欺罪而提供存
    摺、提款卡及密碼等帳戶資料，且並無任何積極證據證明有
    參與實施詐欺取財之犯罪構成要件行為，是核被告所為，係
    犯刑法第30條第1項、第339條第1項之幫助詐欺取財罪。又
    被告提供帳戶等資料予詐騙集團成員之幫助犯行，應依刑法
    第30條第2項之規定，按正犯之刑減輕之。爰審酌被告為具
    一般社會生活經驗之人，對於現今社會詐騙集團猖獗，若將
    私人帳戶提供他人使用，將成為犯罪人頭帳戶之可能，應可
    知悉，仍無視交易安全上關於他人財產之可能損害，擅自將
    其以個人名義所申請取得之前開華泰銀行之存款帳戶，提供
    他人作為詐欺取財之匯款帳戶使用，助長犯罪之不良風氣，
    幫助犯罪者隱匿真實身份，增加檢警犯罪偵查之困難性，且
    被害人並因此由詐騙集團指示將詐騙款項存入被告提供之帳
    戶，而受有財產損失，惟念及被告犯罪後坦承犯行，犯後態
    度良好，且被告本身並未實際參與詐欺取財之犯行等一切情
    狀，量處如主文所示之刑，並諭知易科罰金之折算標準。
據上論斷，應依刑事訴訟法第299條第1項前段、刑法第339條第1
項、第30條第1項前段、第2項、第41條第1項前段，刑法施行法
第1條之1，判決如主文。
本案經檢察官江貞諭到庭執行職務
中    華    民    國    97    年    12    月    16    日
                  刑事第八庭  審判長法  官  陳德民
                                    法  官  詹慶堂
                                    法  官  楊蕙芬
以上正本證明與原本無異。
如不服本判決，應於判決送達後10日內，向本院提出上訴狀。
                                    書記官  馬正道
中    華    民    國    97    年    12    月    16    日
附錄法條：
中華民國刑法第339條
（普通詐欺罪）意圖為自己或第三人不法之所有，以詐術使人將
本人或第三人之物交付者，處5年以下有期徒刑、拘役或科或併
科1千元以下罰金。
以前項方法得財產上不法之利益或使第三人得之者，亦同。
前二項之未遂犯罰之。


司法院資訊處製作；財團法人民間司法改革基金會備份。
